【裁判字號】    98,聲,249
【裁判日期】    980630
【裁判案由】    聲請退還訴訟費用
【裁判全文】
臺灣高等法院民事裁定                   98年度聲字第249號
聲  請  人  戊○○
            癸○○
            壬○○
            丁○○
            乙○○
            丙○○
            庚○○
            辛○○
            己○○
            甲○○
共同代理人  羅秉成律師
            戴愛芬律師
上列聲請人因與相對人新竹地方法院檢察署等間租佃爭議事件 (
本院97年度重上字第355號)，聲請退還訴訟費用，本院裁定如下
：
    主  文
聲請人溢繳第一審裁判費新臺幣貳仟參佰貳拾元，准予返還。
聲請人其餘聲請駁回。
    理  由
一、聲請意旨略以：聲請人於第一、二審應繳納之裁判費共計新
    臺幣 (下同)2,500元，而聲請人向法院繳納之訴訟費用，除
    前開2,500元外，另繳交387,940元，此部分應係法院溢收，
    爰依民事訴訟法第77條之26第1項規定，聲請返還等語。
二、按原告撤回其訴者，訴訟費用由原告負擔。其於第一審言詞
    辯論終結前撤回者，得於撤回後三個月內聲請退還該審級所
    繳裁判費三分之二。前項規定，於當事人撤回上訴或抗告者
    準用之，民事訴訟法第83條定有明文。上開規定係指原告或
    上訴人撤回其訴或上訴，致所提起之訴或上訴全部繫屬消滅
    ，而減少法院裁判之勞費而言，如僅撤回訴或上訴之一部，
    則訴訟仍繫屬於法院，並無減少法院裁判之勞費，即無該條
    之適用。
三、查本件聲請人提起上訴後，於民國 (下同)97年10月1日具狀
    變更其訴之聲明為：「一、相對人新竹地方法院檢察署 (下
    稱新竹地檢署)及國立台灣科技大學 (下稱台灣科技大學)應
    共同給付聲請人戊○○9,965,333元，及自95年2月27日起算
    之法定遲延利息；或新竹地檢署應給付聲請人戊○○9,544,
    000元，及自94年5月24日起算之法定遲延利息、台灣科技大
    學應給付聲請人戊○○421,333元，及自95年2月27日起算之
    法定遲延利息。二、相對人新竹地檢署、台灣科技大學應共
    同給付聲請人癸○○、壬○○、庚○○、辛○○、丁○○、
    乙○○、丙○○ (下稱癸○○等7 人)共7,866,666元，及自
    95年2 月27日起算之法定遲延利息；或新竹地檢署應給付癸
    ○○等7 人共1,933,333元，及自94年5月24日起算之法定遲
    延利息、台灣科技大學應給付癸○○等7人共5,933,333元，
    及自95年2 月27日起算之法定遲延利息。三、相對人台灣科
    技大學應給付聲請人己○○6,028,000元，及自95年2月27日
    起算之法定遲延利息。四、相對人台灣科技大學、新竹縣政
    府應共同給付聲請人甲○○9,196,000元，及自95年2月27日
    起算之法定遲延利息；或台灣科技大學應給付聲請人甲○○
    3,153,333元，及自95年2月27日起算之法定遲延利息，新竹
    縣政府應給付聲請人甲○○6,042,667元 ，及自94年10月26
    日起算之法定遲延利息」 (見本院97年度重上字第355 號卷
    第106-107頁)，嗣於97年11月14日再具狀表示上開「二」部
    分之聲明減縮為「相對人新竹地檢署、台灣科技大學應共同
    給付聲請人癸○○等7人共2,656,000元，及自95年2 月27日
    起算之法定遲延利息；或新竹地檢署應給付癸○○等7 人共
    653,333元，及自94年5月24日起算之法定遲延利息、台灣科
    技大學應給付癸○○等7人共2,002,667元，及自95年2 月27
    日起算之法定遲延利息」 (見本院97年度重上字第355 號卷
    第148-150頁)。是以，上開聲請人所為訴之變更訴訟標的價
    額為27,845,333元【計算式：9,965,333元﹢2,656,000元﹢
    6,028,000元﹢9,196,000元﹦27,845,333元】，應徵第二審
    裁判費385,620元。聲請人繳納該費用後，固於98年1月13日
    表示撤回上開訴之變更（見本院97年度重上字第355 號卷第
    205頁)，惟就原來訴訟仍請求繼續審判，依上開說明，聲請
    人提起之訴訟既仍繫屬於法院，並無減少法院裁判之勞費，
    聲請人聲請退還其撤回變更之訴所繳裁判費，自屬無據。
四、又按訴訟費用如有溢收情事者，法院應依聲請並得依職權以
    裁定返還之，民事訴訟法第77條之26第1 項定有明文。本院
    97年度重上字第355 號聲請人與相對人間租佃爭議事件第一
    、二審裁判費分別應徵1,000元、1,500元，加上上開聲請人
    所為訴之變更裁判費385,620元，共計388,120元，聲請人向
    本院繳納390,440元 【計算式387,940元 (包括一審2,320元
    及訴之變更裁判費385,620元)﹢2,500元 (包括一審及二審
    裁判費)﹦390,440元 】，有本院繳費收據2紙可稽 (見本院
    97年度重上字第355 號卷第226-227頁)，聲請人顯有溢繳第
    一審裁判費之情，揆諸前開說明，聲請人就溢繳之裁判費2,
    320元聲請返還，依法有據，應予准許。
五、據上論結，本件聲請為一部有理由、一部無理由，爰裁定如
    主文。
中    華    民    國    98    年    6     月    30    日
                    民事第十五庭
                        審判長法  官  林恩山
                              法  官  陳雅玲
                              法  官  黃國忠
正本係照原本作成。
不得抗告。
中    華    民    國    98    年    7     月    6     日
                              書記官  陳明俐


司法院資訊處製作；財團法人民間司法改革基金會備份。
